【裁判字號】    98,交聲,177
【裁判日期】    981029
【裁判案由】    聲明異議
【裁判全文】
臺灣臺南地方法院交通事件裁定         98年度交聲字第177號
原處分機關  交通部公路總局嘉義區監理所臺南監理站
受處分人
即異議人    林峰萱
上列受處分人因違反道路交通管理處罰條例案件，對於交通部公
路總局嘉義區監理所臺南監理站，民國98年1月14日所為之裁決
處分（處分案號：嘉監南字第裁74-S00000000號），聲明異議，
本院裁定如下：
      主  文
原處分撤銷。
林峰萱不罰。
      理  由
一、原處分意旨略以：受處分人即異議人（下稱異議人）林峰萱
    駕駛車牌號碼為YLS-057號之重型機車（下稱系爭車輛），
    於民國（下同）97年12月1日19時5分許，行經臺南市○○○
    路與西華街交岔路口處闖紅燈，經臺南市警察局第五分局（
    以下稱舉發機關）員警以「汽車駕駛人，行經有燈光號誌管
    制之交岔路口闖紅燈」為由攔停摯單舉發。嗣原處分機關即
    交通部公路總局嘉義區監理所臺南監理站，以異議人違規事
    實明確，乃依道路交通管理處罰條例（下稱處罰條例）第53
    條第1項、第63條第1項第3款及違反道路交通管理事件統一
    裁罰基準表（以下簡稱基準表）之規定，裁處異議人罰鍰新
    臺幣（下同）1,800元，並加記違規點數3點等語。
二、異議意旨略以：異議人否認其有闖紅燈之事實，其通過該路
    口處時燈號方為黃燈，迄異議人穿越路口後，才轉換成紅燈
    ，卻遭員警開單舉發，又該員警違規時站立之地點距系爭路
    口約70公尺，並無法清楚查知異議人是否違規，為此聲明異
    議，請求撤銷原處分。
三、按汽車駕駛人，行經有燈光號誌管制之交岔路口闖紅燈者，
    處新臺幣1,800元以上5,400元以下罰鍰；汽車駕駛人有第53
    條情形者，除依原條款處罰鍰外，各記違規點數3點，道路
    交通管理處罰條例第53條第1項及第63條第1項第3款分別定
    有明文。惟按「犯罪事實應依證據認定之，無證據不得認定
    犯罪事實」；又「不能證明被告犯罪或其行為不罰者，應諭
    知無罪之判決」，有刑事訴訟法第154條第2項、第301條第1
    項明文。準此，認定不利於被告之事實，須依積極證據，苟
    積極證據不足為不利於被告事實之認定時，即應為有利於被
    告之認定，更不必有何有利之證據；且事實之認定，應憑證
    據，如未能發現相當證據，或證據不足以證明，自不能以推
    測或擬制之方法，以為裁判基礎；而認定犯罪事實所憑證據
    ，雖不以直接證據為限，間接證據亦包括在內；然而無論直
    接或間接證據，其為訴訟上之證明，須於通常一般之人均不
    致有所懷疑，而得確信其為真實之程度者，始得據為有罪之
    認定，若其關於被告是否犯罪之證明未能達此程度，而有合
    理性懷疑之存在時，事實審法院復已就其心證上理由予以闡
    述，敘明其如何無從為有罪之確信，因而為無罪之判決，尚
    不得任意指為違法，最高法院分別著有30年上字第816號、
    40年臺上字第86號、76年臺上字第4986號等判例可資參照。
    而依道路交通管理處罰條例第89條規定，法院受理有關交通
    事件，準用刑事訴訟法之規定，前開規定及判例意旨自得適
    用於本件聲明異議案件。
四、本院審查：
  (一)舉發機關以異議人駕駛車牌號碼為YLS-057號之重型機車，
    於97年12月1日19時5分許，行經臺南市○○○路與西華街交
    岔路口處闖紅燈為由，摯單舉發。原處分機關並裁處異議人
    罰鍰1,800元，且加記違規點數3點之事實，有原處分機關嘉
    監南字第裁74-S00000000號裁決書及舉發機關南市警交字第
    S00000000號舉發通知單為證，此部分事實當可認定。
  (二)惟異議人否認闖紅燈，並以上揭陳詞置辯。經查，證人即
    本件舉發員警蘇漢銘證稱：「本件是我告發的，那天是97年
    10月1日我執行巡邏勤務17-18時，我跟另一位同事巡邏，我
    們在七點多看到公園南路東向西是紅燈，一切號誌正常，看
    到兩部機車一前一後過來，因為那時是定點守望，來不及照
    相，當時我離路口約50公尺遠」、「我站的地方看不見路口
    的停止線」、「異議人雖說是在黃燈時通過，但我認為那時
    紅燈已經亮了五秒，才會攔檢開單」、「紅燈過後五秒的時
    間會來不及照相，因為數位相機開機就需要時間」、「我們
    勤務只是巡邏守望兼交通稽查勤務，當時並非專司交通取締
    ，所以沒有拿錄影設備」等語在卷可稽（本院卷第20、21頁
    ）；又異議人曾當庭辯稱證人當時站立地點過遠一事，證人
    對此陳述並未否認，可認異議人所言非虛；查證人蘇漢銘既
    到院自陳其站立之位置無法清楚看到停止線，僅係因為紅燈
    過了五秒方見異議人通過路口之情，即率然認定異議人有闖
    紅燈之情，忽略異議人有可能因為「路口會車」或「駕駛速
    度較慢」等事由，以致紅燈五秒後方能完全通過路口之可能
    性，另查本件違規時間點為97年12月1日19時5分，天色已昏
    暗，佐以證人站立之地點離系爭路口有些許距離，本件證人
    就本件違規案件之認定難謂無誤判之可能。基此，本件違規
    事實既有其他合理懷疑之虞，又本件舉發難謂無誤認之可能
    ，依上開法理，自不能任意指稱異議人違規。
  (三)綜上所述，本件違規既無確切證據可供認定異議人於前述時
    、地，有「行經燈光號誌管制之交岔路口闖紅燈」之違規行
    為，依前揭法理所示，即不得逕作不利於異議人之認定，原
    處分機關貿然予以裁罰，於法即有未合。故應由本院裁定將
    原處分撤銷，並另為異議人不罰之諭知，以資適法。
五、據上論結，應依道路交通案件處理辦法第20條前段，裁定如
    主文。
中    華    民    國    98    年    10    月    29    日
                  交通法庭   法  官  廖建彥
以上正本證明與原本無異。
如不服本裁定應於送達後5日內向本院提出抗告狀（應附繕本）
。
                             書記官  吳揆滿
中    華    民    國    98    年    10    月    29    日


司法院資訊處製作；財團法人民間司法改革基金會備份。
